最　高　行　政　法　院　判　決
　　　　　　　　　　　　　94年度判字第00245號
上　訴　人　財政部臺北市國稅局（承受臺北市稅捐稽徵處業務）
代　表　人　乙○○
被 上訴 人　中信股份有限公司
代　表　人　甲○○
上列當事人間因營業稅事件，上訴人對於中華民國92年10月23日
臺北高等行政法院91年度訴字第3652號判決，提起上訴。本院判
決如下：
　　主  文
原判決廢棄，發回臺北高等行政法院。
　　理  由
一、本件原處分機關臺北市稅捐稽徵處以被上訴人經人檢舉於民
    國79年2月9日銷售臺北市○○路27號9樓、29號8樓、9樓房
    屋，金額計新臺幣（下同）191,467,149元（不含稅），漏
    開統一發票並漏報銷售額，計逃漏營業稅9,573,357元。又
    上開房屋於取得時，金額計20,098,819元（不含稅），未依
    法取得憑證，經查證屬實，乃核定補徵營業稅9,573,357元
    （被上訴人已於83年12月15日補繳4,761,906元），並按所
    漏稅額4,761,906元（已補繳部分）及4,811,451元（未補繳
    部分）分處5倍及7倍之罰鍰計23,809,500元及33,680,100元
    （計至百元止）。又被上訴人於取得上開房屋價額20,098,8
    19元，未依法取得憑證，另按被上訴人未依法給與及取得他
    人憑證金額191,467,149元及20,098,819元分別處百分之五
    罰鍰計9,573,357元及1,004,940元，共計罰鍰68,067,897元
    。被上訴人不服，申經臺北市稅捐稽徵處85 年6月5日85北
    市稽法（乙）字第12107號復查決定：「原處分關於按申請
    人（即被上訴人）未依規定給與他人憑證總額處百分之五罰
    鍰部分撤銷，漏稅罰部分更正按所漏稅額4,761,906元處5倍
    罰鍰計23,809,500元，其餘復查駁回。」被上訴人復訴經臺
    北市政府86年年5月5日（85）府訴字第85054178號訴願決定
    ：「原處分關於罰鍰部分撤銷，由原處分機關另為處分。其
    餘訴願駁回。」上訴人就訴願決定撤銷部分（罰鍰部分）以
    86年7月14日86北市稽法（乙）字第127358號重核復查決定
    ：「原處分改按申請人所漏稅額處3倍罰鍰。」被上訴人循
    序訴經財政部88年2月2日臺財稅第000000000號再訴願決定
    ：「訴願決定及原處分均撤銷，由原處分機關另為處分。」
    嗣臺北市稅捐稽徵處以88年7月7日北市稽法乙字第88109473
    00號重核復查決定：「原處分維持按申請人所漏稅額處3倍
    罰鍰。」被上訴人不服，再循序提起行政訴訟。
二、被上訴人在原審主張：按納稅義務人「已在稅捐申報繳納期
    間申報」，且「未以積極之行為，完成某種不實之態樣或證
    據，使稽徵機關不易辨認，陷於錯誤，因而獲得減少應負稅
    額之利益者」，縱有「漏報」或「短報」等短漏稅捐之情事
    ，依稅捐稽徵法第21條第1項第1款之規定，對該納稅義務人
    之稅捐核課期間應為5年，而非同條項第3款之7年。系爭房
    屋交易發生當期，被上訴人於規定期間申報銷售額及應納營
    業稅額，並無「未於規定期間內申報」情事。至於被上訴人
    當時未將系爭房屋交易之銷售額併入申報，乃因被上訴人當
    時認為，伊取得系爭房屋之目的係供抵充債款，如將該房屋
    出售，亦僅為追索或回復其債權金額之行為，與一般營業人
    銷售貨物之營利行為有間，故未併入申報。此行為實非前行
    政法院75年判字第1172號判例（按未經採為判例）要旨所示
    「以積極之行為，完成某種不實之態樣或證據，使稽徵機關
    不易辨認，陷於錯誤，因而獲得減少應負稅額之利益」之情
    形，被上訴人亦非故意以詐欺或其他不正當方法逃漏稅捐。
    本件核課期間應為5年，至84年3月14日屆滿，上訴人於84
    年10月4日始送達稅額繳款書及罰鍰繳款書，已逾核課期間
    ，自不得再予處罰，為此訴請訴願決定及原處分。
三、上訴人（92年1月1日起承受原台北市稅捐稽徵處有關營業稅
    業務）則以：有關罰鍰部分，本案係屬經人檢舉之案件，被
    上訴人補繳日期係在檢舉日之後，並無稅捐稽徵法第48條之
    1 關於免罰規定之適用。本案被上訴人銷售房屋時並未依規
    定開立統一發票、申報銷售額及繳納應納之營業稅，依稅捐
    稽徵法第21條第1項第3款規定，本案核認以7年為核課期間
    ，並無不合。另被上訴人所附財政部臺北市國稅局84年12月
    30日財北國稅法字第84058863號復查決定，經核其內容與本
    案案情有別，尚難援引，此部分亦經臺北市政府訴願決定論
    明在案。是本件按被上訴人所漏稅額處3倍罰鍰處分並無違
    誤等語，資為抗辯。
四、原審斟酌全辯論意旨及調查證據之結果，以：按「營業人銷
    售貨物或勞務，應依本法營業人開立銷售憑證時限表規定之
    時限，開立統一發票交付買受人。」「營業人除本法另有規
    定外，不論有無銷售額，應以每二月為一期，於次期開始15
    日內，填具規定格式之申報書，檢附退抵稅款及其他有關文
    件，向主管稽徵機關申報銷售額、應納或溢付營業稅額。其
    有應納營業稅額者，應先向公庫繳納後，檢同繳納收據一併
    申報。」及「納稅義務人，有左列情形之一者，除追繳稅款
    外，按所漏稅額處1倍至10倍之罰鍰．．．三、短報或漏報
    銷售額者。」分別為行為時營業稅法（90年7月9日修正名稱
    為加值型及非加值型營業稅法）第32條第1項前段、第35條
    第1項及第51條第3款所明定。又「稅捐之核課期間，依左列
    規定：一、依法應由納稅義務人申報繳納之稅捐，已在規定
    期間內申報，且無故意以詐欺或其他不正當方法逃漏稅捐者
    ，其核課期間為5年。．．．三、未於規定期間內申報，或
    故意以詐欺或其他不正當方法逃漏稅捐者，其核課期間為7
    年。」為稅捐稽徵法第21條第1項第1款及第3款所明定。查
    原處分機關以本件係經人於83年10月3日檢舉，被上訴人乃
    於83年12月15日補繳4,761,906元，被上訴人銷售房屋時未
    依規定開立發票並申報繳納應納之稅捐，依稅捐稽徵法第21
    條第1項第3款規定，認以7年為核課期間，其論事用法，固
    非無據。惟依上開稅捐稽徵法規定，稅捐之核課期間究為5
    年或7年，應視納稅義務人所申報繳納之稅捐，是否於規定
    期間內申報而定，且是否有故意以詐欺或其他不正當方法逃
    漏稅捐。是以，納稅義務人如已在申報繳納期間申報，且無
    故意以詐欺或其他不正當方法逃漏稅捐者，則該稅捐之核課
    期間自應為5年，並非7年。所謂「已在申報繳納期間申報」
    ，則指納稅義務人已在各該稅捐繳納期間辦理申報手續，至
    短漏其中一、二筆未申報，亦屬之。又所謂「故意以詐欺或
    其他不正當方法逃漏稅捐者」，則必須以積極之行為，完成
    某種不實之態樣或證據，使稽徵機關不易辨認，陷於錯誤，
    因而獲得減少應負稅額之利益者，始足當之。系爭房屋出售
    總額403,210,000元交易係發生於79年2月9日，當期即79年1
    月至2月，被上訴人對於該期之營業銷售額仍填具營業稅申
    報書，並於79年3月15日向臺北縣稅捐稽徵處中和分處申報
    銷售額及應納營業稅額，縱對於上筆交易額有漏報稅捐之情
    事，惟被上訴人於該期業已申報其他交易，尚難遽論「未於
    規定期間內申報」之情事。此外本件被上訴人亦無「故意以
    詐欺或其他不正當方法逃漏稅捐者」之情事，綜上，本件核
    課期間應為5年，上訴人認為7年，容有誤解。本件系爭房屋
    交易當期銷售額及應納營業稅額係於79年3月15日向臺北縣
    稅捐稽徵處中和分處申報，其核課期間，自申報日起算5年
    ，至84年3月14日屆滿，原處分機關至84年10月4日始送達稅
    額繳款書及罰鍰繳款書，已逾5年核課期間，自不能再予處
    罰。原處分認本件核課期間為7年，即有違誤，一再訴願決
    定未予糾正，亦非妥適，關於罰鍰部分，被上訴人訴請撤銷
    原處分（含復查決定）及訴願決定，為有理由等為其判斷之
    基礎，而撤銷訴願決定及原處分（含復查決定）。
五、原判決認本件核課期間為7年，而撤銷訴願決定及原處分（
    含復查決定），固非全然無見。惟行政訴訟法第133條前段
    規定，行政法院於撤銷訴訟，應依職權調查證據。上訴人稱
    ，被上訴人78年至80年之財產目錄及會計師簽證、報告、帳
    載等相關資料，均無系爭房地交易流程紀錄。被上訴人主張
    本案係債權之收回，並非買賣，經臺北市稅捐稽徵處向臺北
    市大安地政事務所查證，被上訴人於79年2月出售系爭房屋
    並過戶予郭淑惠、蔣啟宏、李惠弟3人名下，然被上訴人隱
    匿此部分交易，未於帳上揭露，顯有故意以詐欺或其他不正
    當方法逃漏稅捐等。原審未調查被上訴人有無上訴人所指上
    述情形，並說明其調查及認定之理由，僅以「被上訴人亦無
    故意以詐欺或其他不正當方法逃漏稅捐者之情事」一語，即
    認定被上訴人並無故意以詐欺或其他不正當方法逃漏稅捐，
    其核課期間為5年，有未適用行政訴訟法第133條前段規定及
    判決不備理由之違法，上訴意旨執此指摘，非無理由，應由
    本院將原判決廢棄，發回原法院詳為調查，另為適法之裁判
    。
六、依行政訴訟法第256條第1項、第260條第1項，判決如主文。
中    華    民    國    94    年    2     月    17    日
                  第一庭審判長法  官　黃　綠　星
                              法  官  陳  秀  美
                              法  官　蔡　進　田
                              法  官　黃　璽　君
                              法  官　廖　宏　明
以  上  正  本  證  明  與  原  本  無  異
中    華    民    國    94    年    2    月    18     日
　　　　　　　　　　　　　　　書記官　邱　彰　德
